【裁判字號】    98,交聲,1903
【裁判日期】    990202
【裁判案由】    交管條例聲異
【裁判全文】
臺灣板橋地方法院交通事件裁定        98年度交聲字第1903號
原處分機關  交通部公路總局臺北區監理所
異  議  人
即受處分人  昌立交通事業有限公司
法定代理人  甲○○
代  理  人  乙○○
上列受處分人因違反道路交通管理處罰條例案件，對於交通部公
路總局臺北區監理所於中華民國98年6 月18日以北監營裁字第裁
40-AEX589268、40-1AD594677號所為之違反道路交通管理事件裁
決書（原舉發通知單號碼：北市警交字第AEX589268 號、北市交
停字第1AD594677 號），聲明異議，本院裁定如下：
    主  文
交通部公路總局臺北區監理所北監營裁字第裁四０－ＡＥＸ五八
九二六八號違反道路交通管理事件裁決書撤銷。
前項撤銷部分，昌立交通事業有限公司汽車所有人，因汽車駕駛
人停車時，在顯有妨礙他車通行處所停車，應歸責於汽車所有人
，處罰鍰新臺幣壹仟貳佰元。
其餘異議均駁回。
    理  由
一、異議人即受處分人昌立交通事業有限公司（下稱昌立交通事
    業公司）聲明異議意旨略以：
  (一)臺北市政府警察局（原舉發機關一）以登記為受處分人所有
    之車牌號碼925-MH號營業小客車（下稱系爭營業小客車），
    經該局交通大隊員警依科學採證儀器採得系爭營業小客車於
    民國98年1 月25日上午11時10分，在臺北市○○街61號，有
    「在顯有妨礙他車出入停車」之違規行為，而由原舉發機關
    一於98年1 月25日，以受處人為受舉發對象、「違規事實」
    為「在顯有妨礙他車通行處所停車」、「舉發違反法條」為
    道路交通管理處罰條例第56條第1 項第5 款，「應到案日期
    」為98年2 月25日，填製該局北市警交字第AEX589268 號舉
    發違反道路交通管理事件通知單（下稱系爭舉發通知單一）
    逕行舉發，並於98年2 月10日將系爭舉發通知單一檢附系爭
    採證照片交付郵政機關按受處分人之公司登記地址「臺北縣
    中和市○○街36巷5 之3 號4 樓」掛號郵寄，而於同年月11
    日經郵務人員於上址由該址人員以「甲○○」印章簽領後，
    由交通部交通部公路總局臺北區監理所（下稱原處分機關）
    ，於98年6 月18日以該所北監營裁字第裁40-AEX589268號違
    反道路交通管理事件裁決書（下稱系爭裁決書一），以「在
    顯有妨礙他車通行處所停車」之舉發違規事實，依同條款規
    定，裁處「罰鍰新臺幣玖佰元整，並限於98年7 月18日前繳
    納。」，再於同年月22日以受處分人為受送達人，改以「臺
    北縣中和市○○路○段648 號」為送達地址掛號郵寄，並於
    同日由該址人員以「昌立交通事業有限公司」印章簽領（上
    開系爭違規通知單一、系爭裁決書一之製作、付郵及送達情
    形，參見附表一所示）。
  (二)臺北市政府交通局（原舉發機關二）以登記為受處分人所有
    之系爭營業小客車，經該局下屬之臺北市停車管理工程處依
    科學採證儀器採得系爭營業小客車於民國98年2 月6 日上午
    10時50分，在臺北市○○路423 巷28弄1 號週邊，有「在劃
    有紅線路段停車」之違規行為，而由原舉發機關二於98年2
    月11日，以受處人為受舉發對象、「違規事實」為「在劃有
    紅線路段停車」、「舉發違反法條」為道路交通管理處罰條
    例第56條第1 項第1 款，「應到案日期」為98年3 月12日，
    填製該局北市交停字第1AD594677 號舉發違反道路交通管理
    事件通知單（下稱系爭舉發通知單二）逕行舉發，並於98年
    2 月11日將系爭舉發通知單二檢附系爭採證照片交付郵政機
    關按受處分人之公司登記地址「臺北縣中和市○○街36巷5
    之3 號4 樓」掛號郵寄，而於同年月12日經郵務人員於上址
    由該址人員以「甲○○」印章簽領後，由交通部交通部公路
    總局臺北區監理所（下稱原處分機關），於98年6 月18日以
    該所北監營裁字第裁40-1AD594677號違反道路交通管理事件
    裁決書（下稱系爭裁決書二），以「在禁止臨時停車處所停
    車」之舉發違規事實，依同條款規定，裁處「罰鍰新臺幣壹
    仟貳佰元整，並限於98年7 月18日前繳納。」，再於同年月
    22日以受處分人為受送達人，改以「臺北縣中和市○○路○
    段648 號」為送達地址掛號郵寄，並於同日由該址人員以「
    昌立交通事業有限公司」印章簽領（上開系爭違規通知單二
    、系爭裁決書二之製作、付郵及送達情形，參見附表二所示
    ）。
  (三)系爭營業小客車雖登記為受處分人所有，惟係由古進雄使用
    ，然古進雄與系爭營業小客車前因不知去向，已由受處分人
    轉請臺北縣計程車客運商業同業公會於98年4 月23日北縣計
    客總字第171 號函函請臺北市政府警察局交通大隊、臺北縣
    政府警察局協尋，而本件受處分人均未收受系爭舉發通知單
    一、二，致未能依道路交通管理處罰條例第85條規定申請將
    古進雄改為受處罰人，待於收受系爭裁決書一、二後向原處
    分機關申訴請求改以古進雄為受處罰人，惟遭原處分機關拒
    絕，爰聲請撤銷系爭裁決書。
二、按「汽車駕駛人停車時，有下列情形之一者，處新臺幣六百
    元以上一千二百元以下罰鍰：一、在禁止臨時停車處所停車
    。二、…。五、在顯有妨礙其他人、車通行處所停車。六…
    。」、「第一項情形，交通勤務警察、依法令執行交通稽查
    任務人員或交通助理人員，應責令汽車駕駛人將車移置適當
    處所；如汽車駕駛人不予移置或不在車內時，得由該交通勤
    務警察、依法令執行交通稽查任務人員或交通助理人員為之
    。」，道路交通管理處罰條例第56條第1 項第1 款、第5 款
    、第3 項分別定有明文；又「汽車駕駛人之行為有下列情形
    之一，當場不能或不宜攔截製單舉發者，得逕行舉發：一、
    …。七、經以科學儀器取得證據資料證明其行為違規。」、
    「前項第七款之科學儀器應採固定式，並定期於網站公布其
    設置地點。但汽車駕駛人之行為屬下列情形之一者，不在此
    限：一、…。四、違規停車而駕駛人不在場。五、…。」、
    「第一項逕行舉發，應記明車輛牌照號碼、車型等可資辨明
    之資料，以汽車所有人為被通知人製單舉發。」，道路交通
    管理處罰條例第7 條第1 項第7 款、第2 項第4 款、第4 項
    亦定有明文；另依違反道路交通管理事件統一裁罰基準及處
    理細則第2 條第2 項規定之附件「違反道路交通管理事件統
    一裁罰基準表」規定，就「違反事件」為「在禁止臨時停車
    處所停車」之違反道路交通管理處罰條例第56條第1 項第1
    款之行為，「違規車種」為「小型車」，在「逾越應到案期
    限六十日以上，繳納罰鍰或逕行裁決處罰者」，依「統一裁
    罰基準」為罰鍰「新臺幣1,200 元」；而就「違反事件」為
    「在顯有妨礙其他人、車通行處所停車」之違反道路交通管
    理處罰條例第56條第1 項第5 款之行為，「違規車種」為「
    小型車」，在「逾越應到案期限六十日以上，繳納罰鍰或逕
    行裁決處罰者」，依「統一裁罰基準」為罰鍰「新臺幣1,
    200 元」；前開二項之「備註欄」均註明「交通勤務警察、
    依法令執行交通稽查任務人員或交通助理人員，應責令汽車
    駕駛人將車移置適當處所；如汽車駕駛人不予移置或不在車
    內時，得由該交通勤務警察、依法令執行交通稽查任務人員
    或交通助理人員為之，或使用民間拖吊車拖離之，並收取移
    置費。」。
三、本件系爭營業小客車於上開理由欄一、(一)、(二)所示之各該時
    地，固有系爭裁決書一、二所示之各該違規行為，有理由欄
    一、(一)、(二)所示之各該採證照片在卷可稽，惟受處分人以前
    詞置辯，經查：
  (一)受處分人雖辯稱其未曾收受系爭舉發通知單一、二云云，惟
    查，系爭舉發通知單一、二，係經原舉發機關一、二於附表
    一、二之各該表編號一之「製作日期」欄所示之日作成後，
    於各該表編號一之「付郵日期」欄所示之日交付郵局掛號寄
    送，而於各該表編號一之「送達日期」欄所示之各該日，均
    由各該表編號一之「送達地址」欄所示之該址之人員以「甲
    ○○」之印章簽領等情，有系爭舉發通知單一、二之由中華
    郵政股份有限公司臺北郵局出具之傳真查詢國內各類掛號郵
    件查單暨檢附之簽收單、原舉發機關一、二之將系爭舉發通
    知單一、二交付掛號郵記之大宗掛號函件聯各一份在卷可稽
    ，而甲○○查係受處分人之登記代表人等情，亦有受處分人
    之公司登記查詢資料在卷可查，是受處分人辯稱未收受系爭
    舉發通知單一、二，尚難可採。
  (二)按「對於機關、法人或非法人之團體為送達者，應向其代表
    人或管理人為之。」，行政程序法第69條第2 項定有明文，
    而有關依道路交通管理處罰條例第56條規定（即有關違規停
    車之文書）作成之行政文書如應向公司（即私法人）送達，
    應按行政程序法第69條第2 項規定並參酌行政程序法第67條
    以下關送達之相關規定辦理，前亦經法務部於95年08月10日
    以該部法律決字第0950029970號函發文在案。依上開行政程
    序法規定及法務部函示，職司道路交通管理處罰條例之舉發
    、裁處之各該行政機關，如其舉發、裁處之相對人為公司法
    人時，自應依上開方式為送達，始能認其送達為合法。查以
    ，本件依卷附之系爭舉發通知單一、二與系爭裁決書一、二
    所示之受送達人之記載，查均僅列受處分人為受送達人，而
    均未將受處分人之代表人甲○○列為受送達人等情，有系爭
    舉發通知單一、二、系爭裁決書一、二暨送達回證在卷可稽
    ，是本件系爭舉發通知單一、二與系爭裁決書一、二，均有
    上開送達不合法之瑕疵存在。
  (三)依上開說明，系爭舉發通知單一、二與系爭裁決書一、二固
    雖有送達不合法之瑕疵存在，惟依卷內事證，系爭舉發發通
    知單一、二與系爭裁決書一、二，既已分別由受處分人之法
    定代理人甲○○於應到案日期前收受（系爭舉發通知單一、
    二部分）或於聲明異議期限前收受而據以聲明異議（系爭裁
    決書一、二部分），是系爭舉發通知單一、二與系爭裁決書
    一、二，顯已於各該期限屆至前實際送達受處分人之代表人
    甲○○，堪能認定。是本件原舉發機關一、二與原處分機關
    對系爭舉發通知單一、二與系爭裁決書一、二之送達，固雖
    有上開不合法之瑕疵存在，惟上開文書既已於各該法定期限
    前送達於依法應受送達人（即受處分人之代表人甲○○），
    依最高法院19年抗字第46號判例及同院91年度台抗字第296
    號裁定要旨，應認上開文書均已生送達之效力，上開送達不
    合法之瑕疵，已因應受送達人於各該期限前收受各該文書而
    已治癒瑕疵。
  (四)本件受處分人雖請求能撤銷系爭原處分一、二，改對系爭營
    業小客車之實際駕駛人古進雄為裁處云云；惟按「本條例之
    處罰，受舉發違反道路交通管理事件之受處罰人，認為受舉
    發之違規行為應歸責他人者，應於舉發違反道路交通管理事
    件通知單應到案日期前，檢附相關證據及應歸責人相關證明
    文件，向處罰機關告知應歸責人，處罰機關應即另行通知應
    歸責人到案依法處理。逾期未依規定辦理者，仍依本條例各
    該違反條款規定處罰。」，道路交通管理處罰條例第85條第
    1 項定有明文。查以，本件系爭舉發通知單一、二，既均已
    於各該應到案期日前，由受處分人之代表人甲○○簽收受領
    等情，已如前證，而依卷內事證，除僅有受處分人於收受系
    爭裁決書一、二後，於98年6 月26日提出於原處分機關之申
    請書（內容未載有依道路交通管理處罰條例第85條第1 項定
    為請求之意思）外，並無受處分人於收受系爭舉發通知單一
    、二後至原處分機關作成系爭裁決書一、二前，有向原處分
    機關為任何請求之事證，且受處分人之代理人於審理中並堅
    稱以「（法官問）收到裁決書前，就本件有無跟監理機關申
    訴過？（代理人答）我們六月才出具這個文（本判決註：即
    上開受處分人於98年6 月26日提出之申請書），表示之前不
    知道。」等語，是本件受處分人顯未於系爭舉發通知單一、
    二所示之應到案日期前向原處分機關為道路交通管理處罰條
    例第85條第1 項之請求，是其本件聲明異議之請求，於法自
    屬無據。
四、本件受處分人之聲明異議固屬無理由，惟就本件系爭裁決書
    一部分，系爭舉發通知單一所載之應到案日期為98年2 月25
    日，而系爭裁決書一作成日期為98年6 月22日，惟依卷內事
    證，並無積極事證可認定受處分人有於應到案期限內繳納罰
    鍰或到案聽候裁決、或於逾越應到案期限六十日以內到案或
    聽候裁決，且受處分人之代理人又於審理中監稱以前詞，是
    本件原處分機關就系爭舉發通知單一所示之該違規行為，依
    違反道路交通管理事件統一裁罰基準表規定，自應裁處罰鍰
    1,200 元，始能謂適法，詎原處分機關僅以系爭裁決書一裁
    處罰鍰900 元，依上開說明，本件就系爭裁決書一之部分，
    自難認為合法，應由本院依道路交通管理處罰條例第89條規
    定，準用刑事訴訟法第370 條但書，適用道路交通案件處理
    辦法第20條前段之規定，撤銷系爭裁決書一之處分，如主文
    第一項所示，並參照理由欄二所示之違反道路交通管理事件
    統一裁罰基準表規定裁罰基準，裁處如主文第二項所示；而
    就系爭裁決書二之部分，因原處分機關依違反道路交通管理
    事件統一裁罰基準表裁處如上開處罰，查係無違誤，就此部
    分，本件異議為無理由，自應予駁回，如主文第三項所示。
據上論斷，應依道路交通管理處罰條例第87條第2 項，道路交通
案件處理辦法第19條、第20條，裁定如主文。
中    華    民    國    99    年    2     月    2     日
                    交通法庭  法  官  陳世旻
┌─────────────────────────────────────────────────┐
│附表一：系爭舉發通知單一、系爭裁決書一之製作、付郵及送達情形                                      │
├──┬────────┬────┬────┬──────┬────┬────┬────┬─────┤
│編號│送達文書        │製作日期│受送達人│送達地址    │付郵日期│送達日期│簽 收 人│附  註    │
├──┼────────┼────┼────┼──────┼────┼────┼────┼─────┤
│ 一 │系爭舉發通知單一│98.01.25│昌立交通│臺北縣中和市│98.02.10│98.02.11│甲○○  │應到案日期│
│    │（北市警交字第  │        │事業公司│國光街36巷5 │        │        │（印章）│為98.02.25│
│    │AEX589268 號）  │        │        │之3號 四樓  │        │        │        │          │
├──┼────────┼────┼────┼──────┼────┼────┼────┼─────┤
│ 二 │系爭裁決書一    │98.06.18│昌立交通│臺北縣中和市│98.06.22│98.06.22│昌立公司│          │
│    │（北監營裁字第裁│        │事業公司│中山路二段  │        │        │（印章）│          │
│    │40-AEX589268號）│        │        │648 號      │        │        │        │          │
├──┼────────┴────┴────┴──────┴────┴────┴────┴─────┤
│備註│(一)昌立交通事業公司自87年8 月18日起之登記代表人為「甲○○」、登記地址為「臺北縣中和市○○街36│
│    │  巷5 之3 號4 樓」。                                                                        │
│    │(二)甲○○於97年12月5 日將戶籍遷入臺北市○○○路○段313巷4 號。                               │
└──┴──────────────────────────────────────────────┘
┌─────────────────────────────────────────────────┐
│附表二：系爭舉發通知單二、系爭裁決書二之製作、付郵及送達情形                                      │
├──┬────────┬────┬────┬──────┬────┬────┬────┬─────┤
│編號│送達文書        │製作日期│受送達人│送達地址    │付郵日期│送達日期│簽 收 人│附  註    │
├──┼────────┼────┼────┼──────┼────┼────┼────┼─────┤
│ 一 │系爭舉發通知單二│98.02.11│昌立交通│臺北縣中和市│98.02.11│98.02.12│甲○○  │應到案日期│
│    │（北市交停字第  │        │事業公司│國光街36巷5 │        │        │（印章）│為98.03.12│
│    │1AD594677 號）  │        │        │之3號 四樓  │        │        │        │          │
├──┼────────┼────┼────┼──────┼────┼────┼────┼─────┤
│ 二 │系爭裁決書二    │98.06.18│昌立交通│臺北縣中和市│98.06.22│98.06.22│昌立公司│          │
│    │（北監營裁字第裁│        │事業公司│中山路二段  │        │        │（印章）│          │
│    │40-1AD594677號）│        │        │648 號      │        │        │        │          │
├──┼────────┴────┴────┴──────┴────┴────┴────┴─────┤
│備註│同附表一備註欄(一)、(二)所示。                                                                  │
└──┴──────────────────────────────────────────────┘
上列正本證明與原本無異。
如不服本裁定，應於裁定送達後五日內敘明抗告理由，向本院提
出抗告狀。
                              書記官  楊雅芳
中    華    民    國    99    年    2     月    5     日

司法院資訊處製作；財團法人民間司法改革基金會備份。
